臺灣桃園地方法院刑事判決　　　　　　　 99年度易字第990號
公　訴　人　臺灣桃園地方法院檢察署檢察官
被　　　告　黃逸閔原名黃丁敏.
選任辯護人　巫宗翰律師
上列被告因詐欺案件，經檢察官提起公訴（99年度調偵字第143
號），本院判決如下：
    主  文
黃逸閔犯詐欺取財罪，處有期徒刑陸月，如易科罰金，以新臺幣
壹仟元折算壹日。
    事  實
一、黃逸閔係址設臺北市○○區○○路258 巷6 號8 樓之活沛國
    際貿易有限公司（下稱活沛公司）之負責人，明知活沛公司
    於民國96年8 月30日向財政部臺北國稅局中北稽徵所辦理停
    業（期間自96年8 月31日起至97年8 月30日止）而無營業之
    事實，於96年12月底得知商鐵國際貿易有限公司（下稱商鐵
    公司）負責人簡克峰有意推廣小包裝咖啡販售，竟意圖為自
    己不法之所有，本不欲履行債務，竟隱瞞活沛公司已經停業
    之事實，向簡克峰表示其為活沛公司負責人，佯稱能幫商鐵
    公司製作咖啡之行銷企劃案云云，致簡克峰信以為真，陷於
    錯誤，雙方於97年1 月31日在商鐵公司簽訂委任企劃書，約
    定由商鐵公司委由活沛公司製作「品牌營運計畫書」、「品
    牌行銷計劃書」、「人力資源發展計畫書」、「業務績效提
    升計畫」等4 項文案，商鐵公司同日即簽發發票日為97年1
    月31日、97年2 月29日、97年3 月31日、97年4 月30日，金
    額各為新臺幣（下同）15萬元、15萬元、10萬元、10萬元之
    支票4 紙（合計50萬元）交黃逸閔當場收執，黃逸閔遂提示
    前揭支票兌現而詐得50萬元得手。嗣黃逸閔遲未履行上開企
    劃案，經簡克峰一再催促履行，黃逸閔竟提出佛經資料及與
    上開企劃案完全無關之網路資料，復於97年5 月29日以life
    00000000life@yahoo.com.tw 信箱寄送包含行銷計劃書、品
    牌營運計畫、人力資源發展計畫、業務績效提升和品牌行銷
    計畫等5 個附件之電子郵件至簡克峰ck6275@gmail.com信箱
    ，簡克峰接收後發現行銷計劃書開啟後為亂碼，其餘4 個附
    件各只有1 張A4版面之篇幅，寥寥數行標題文字，文案根本
    未完成，黃逸閔又自此不接電話、搬家，商鐵公司察覺有異
    ，方知受騙。
二、案經商鐵公司訴由臺灣桃園地方法院檢察署檢察官偵查起訴
    。
    理  由
一、證據能力：
  (一)按被告以外之人於偵查中向檢察官所為之陳述，除顯有不可
    信之情況者外，得為證據，刑事訴訟法第159 條之1 第2 項
    定有明文。證人即商鐵公司負責人簡克峰於檢察官偵查中經
    具結後所為之陳述，查無顯不可信之情況，被告及辯護人亦
    未指出並證明上開證人之證言有何顯不可信之情況，揆諸前
    揭規定，上開證人於檢察官訊問時經具結後所為之證述，自
    得為證據。
  (二)按被告以外之人於審判外之陳述，雖不符刑事訴訟法第159
    條之1 至第159 條之4 之規定，然經當事人於審判程序同意
    作為證據，法院審酌該言詞陳述作成時之情況，認為適當者
    ，亦得為證據，刑事訴訟法第159 條之5 第1 項定有明文。
    經查，證人簡克峰於檢察事務官詢問中之陳述，固為審判外
    之陳述而屬傳聞證據，惟被告及辯護人就前揭證人於審判外
    之陳述，於本院審理時均同意有證據能力（見本院卷第17、
    61頁），而本院審酌其陳述作成時之情況，並無違法取證之
    瑕疵，本院亦認以之作為證據為適當，揆諸上開規定，前揭
    證人於檢察事務官詢問時之陳述，有證據能力。
二、訊據被告固坦承與簡克峰於上開時、地簽署上開委任企劃書
    ，並收受商鐵公司上開4 張支票後提示兌現，嗣於97年5 月
    29日以電子郵件附加檔案方式寄送未完成之商鐵咖啡企劃案
    予簡克峰之事實，惟矢口否認有何詐欺取財犯行，辯稱：是
    因為簡克峰遲未生產小包裝咖啡成品，致伊無法完成企劃案
    云云。經查：
  (一)被告曾於97年1 月31日以活沛公司負責人身分與簡克峰所經
    營之商鐵公司簽訂委任企劃書，約定由商鐵公司委由活沛公
    司製作「品牌營運計畫書」、「品牌行銷計劃書」、「人力
    資源發展計畫書」、「業務績效提升計畫」，且商鐵公司簽
    發發票日為97年1 月31日、97年2 月29日、97年3 月31日、
    97年4 月30日，金額各為15萬元、15萬元、10萬元、10萬元
    之支票4 紙（合計50萬元）交被告當場收執，其後被告即將
    上開支票提示兌現等情，此為被告所坦承，復有委任企劃書
    1 份、票據簽收回執單4 份在卷可稽（見他字卷第8-11頁）
    。
  (二)又活沛公司於94年8 月4 日修正公司章程，由被告全數承受
    原有股東出資，被告出任董事執行業務並代表公司（見臺北
    市商業管理處活沛國際貿易有限公司案卷，下稱商管卷，第
    10頁背面- 第13頁），而活沛公司申請自96年8 月31日起至
    97年8 月30日止停業登記，嗣申請於97年3 月7 日起復業登
    記（見商管卷第17頁背面、第18、20頁），並有財政部臺北
    市國稅局中北稽徵所97年3 月7 日財北國稅中北營業二字第
    0973001169號函准予自97年3 月7 日復業備查在卷（見審易
    卷第24頁）可稽。是以被告以活沛公司負責人身分與證人簡
    克峰所經營之商鐵公司於97年1 月31日締結上開委任企劃書
    時，活沛公司確處於停業登記中。
  (三)關於本案締約及履約過程，證人簡克峰於檢察事務官詢問中
    稱：96年12月底伊透過朋友介紹認識被告，伊向被告表示商
    鐵公司的咖啡正準備上市，欲把品牌做起來，想要行銷企劃
    ，事後被告即向伊表示其經營之活沛公司專門在做行銷企劃
    ，伊便與被告見面，被告出示4 個資料夾，其中有為魚翅餐
    廳製作的DM。97年1 月時被告又向伊宣稱，活沛公司可幫商
    鐵公司進入大陸市場，伊信以為真被告有企劃行銷能力，遂
    與被告簽約。詎被告至97年5 月29日竟以電子郵件寄送僅有
    大綱的企劃案等語（見他字卷第232-233 頁）；於審理中結
    證稱：伊與被告初次見面時，被告自稱活沛公司負責人，有
    企劃專業，之後被告向伊展示資料夾，包括AVS 水、魚翅餐
    廳之DM，並出示其扶輪社之名片，又表示其老師是蔡燕萍，
    可幫伊打入中國市場，伊遂於97年1 月31日在伊公司與被告
    簽系爭委任企劃書，當時被告未告知活沛公司停業中，如果
    伊知悉此事，就不會和被告締結系爭委任企劃書。簽約後被
    告表示有急用，復當場簽收上開4 張支票。被告原應於97年
    2 月份提出1 月份之企劃書，但到了3 、4 月都沒有提出，
    直到97年5 月29日才以電子郵件寄送極為簡略的企劃大綱，
    以及網路文章、佛教文章等給伊，之後被告就不接電話、搬
    家了。被告除向伊索取過公司組織人員編制以外，未向伊要
    求過其他資訊，被告亦從未以任何文件或具體形式描述其對
    於商鐵咖啡小包裝商品之產品定位、通路規劃、目標市場、
    價格政策、銷售方式、廣告表現方式或促銷活動、公關活動
    、推廣計畫等語（見本院卷第80-83 頁、第84頁背面、第86
    頁、第87頁及背面）。足認證人簡克峰係因相信被告有行銷
    企劃能力，而與被告締結上開委任企劃書，並以上開4 張支
    票支付被告報酬。
  (四)被告代表活沛公司與商鐵公司簽訂上開委任企劃書時，並未
    未告知證人簡克峰關於活沛公司停業中之重要資訊，業據證
    人簡克峰證述明確，已如前述，被告雖辯稱：簽約時伊有將
    活沛公司是停業中告知簡克峰，而簡克峰表示不用開發票云
    云（見本院卷第154 、155 頁），查被告上開說詞，已據證
    人簡克峰所否認，衡諸被告與證人簡克峰係96年底甫認識，
    距離雙方簽訂上開委任企劃書僅1 月餘，顯見雙方原即無深
    交，而依一般常人對於停業中公司之經營能力、財務狀況本
    即多有存疑，證人簡克峰既有意委任他人協助推廣商鐵公司
    咖啡市場，當無可能與當時停業中而履約能力不詳之活沛公
    司簽訂上開合約，被告上開所辯，顯悖於常情。又證人即商
    鐵公司會計宋佩臻於審理中結證稱：簡克峰未曾告訴伊本案
    不需要開發票，被告簽收商鐵公司票據簽收回執單時，蓋用
    活沛公司章及被告個人章，並未為活沛公司是停業公司之表
    示，簽約後伊就一直向被告催發票，因為會計作業需要發票
    ，到7 月才收到被告開的發票，但沒有日期，無法登帳，到
    現在都無法處理等語（見本院卷第98-99 、100 頁），參諸
    商鐵公司為資本額2,000 萬元（見審易卷第74頁）、年營業
    額2 億元以上（見本院卷第82頁）之公司，且每兩個月委由
    會計師申報營業稅1 次（見本院卷第101 頁），本案給付被
    告之報酬高達50萬元，焉有不開立發票登帳之理？被告所辯
    ，顯然無稽，殊不可採。則被告於簽約之始，即隱匿活沛公
    司停業中之交易重要事項，堪認被告於簽約時即具不法所有
    之意圖。
  (五)關於上開委任企劃書之履約狀況：
  1.被告於97年5 月29日晚間10時35分許方以life00000000life
    @yahoo.com.tw 電子郵件信箱寄送電子郵件至證人簡克峰ck
    6275@gmail.com信箱之電子郵件，該郵件並無主旨，含有5
    個附件，分別為：行銷計劃書、品牌營運計畫、人力資源發
    展計畫、業務績效提升及品牌行銷計畫（見他字卷第54-58
    頁）。則被告與商鐵公司簽訂上開委任企劃書，且收取50萬
    元對價後，其所提出之企劃成果，確係前揭4 個附件所示之
    文件無訛。查上開電子郵件附件中，其中行銷計劃書經證人
    簡克峰於審理中結證稱是亂碼，無法開啟（見本院卷第84頁
    ），至於其餘4 個附件，各只有1 張A4版面之篇幅，寥寥數
    行標題文字，依一般社會通念觀之，僅可謂之大綱，絕非含
    有具體內容之行銷計畫；且前揭品牌營運計畫、人力資源發
    展計畫，經證人簡克峰於審理中結證稱均是被告於97年5 月
    29日之前已曾以電子郵件寄送給伊，為重複之內容（見本院
    卷第84頁）。觀諸上開附件內容極為簡略粗糙，與商鐵公司
    所給付之報酬50萬元，顯非相當，顯見被告係在證人簡克峰
    一再催促下，方提出上開文件以應付敷衍，益徵被告與簽約
    之始，即無履行上開合約之意。雖被告於本院準備程序中更
    提出書面文件，辯稱：該等書面文件就是伊於97年5 月29日
    以電子郵件向證人簡克峰提出之品牌營運計劃書、品牌行銷
    計劃書、人力資源發展計劃書及業務績效提升計畫云云（見
    審易卷第137-168 頁），復於本院審理中提出「商鐵國際貿
    易行銷策略研究」（見本院卷第43 -51頁），然證人簡克峰
    於本院審理中結證稱：被告於法院準備程序中所提出之該等
    書面資料中伊只收到第137 、145 頁，第140 、141 、167
    頁是伊印給被告的，第144 、161 、163 頁是伊寫給被告的
    ，第142 頁是宏碁公司董事長演講之網路資料，第151 、15
    3 、154 、157 、159 頁是被告於97年5 月29日之前就已經
    寄給伊的，其餘伊從未收到過等語（見本院卷第84頁），而
    被告於本院審理時所提出之「商鐵國際貿易行銷策略研究」
    ，與被告於97年5 月29日寄給證人簡克峰之電子郵件暨附件
    內容亦不相侔，且該「商鐵國際貿易行銷策略研究」共有「
    前言」、「文獻討論」、「企業簡介」、「SWOT分析」、「
    進入市場方式與障礙分析」、「行銷4P'S」、「結論與建議
    」等7 部分，亦僅有「前言」、「文獻討論」此2 部分稍稱
    有些許內容，其餘部分，亦僅有簡略小標題，而「結論與建
    議」更僅有空白表格，姑不論被告製作上開「商鐵國際貿易
    行銷策略研究」之目的為何，然由該內容觀之，顯然係一份
    未完成之文案。則由被告於本院準備程序及審理時所提出之
    上開資料（或係證人簡克峰提供、或係網路查得，或係前已
    提供與證人簡克峰等資料，含混充數，甚至再另行提出上開
    「商鐵國際貿易行銷策略研究」，偽稱其因履行本件委任企
    劃而為商鐵公司量身製作者），無非為虛增篇幅，以圖掩飾
    其未履約之事實。
  2.被告雖辯稱每次與證人簡克峰開會時都有口頭向證人簡克峰
    要求其配合，每次到商鐵公司開會都有遇到證人宋佩臻云云
    ，然證人簡克峰於審理中結證稱：伊與被告簽約後未曾再見
    面討論過，被告從未至伊公司會議或面談等語（見本院卷第
    84頁及背面、第85頁、第87頁背面- 第88頁），證人宋佩臻
    於審理中亦結證稱：除了締約當天見過被告以外，沒有在商
    鐵公司再見過被告等語（見本院卷第99頁背面、第100 頁）
    。且被告於檢察事務官詢問時稱：企劃書第五點約定乙方（
    簡克峰）需全力配合，其意思為證人簡克峰要以15天為單位
    收集資料給伊，伊再以15天為單位做出企劃給其，但其皆未
    在15天內收集資料給伊云云（見他字卷第75頁），嗣於審理
    中先改稱：證人簡克峰遲未提供實際上的產品，致伊寫不出
    來云云（見審易卷第43頁），後又改稱：商鐵公司咖啡業務
    進程不在既定的時程裡，證人簡克峰說現在比較忙，討論細
    節要往後延，之後再作執行面云云（見本院卷第154 頁背面
    ），則對於其為何未能完成商鐵咖啡企劃案之原委，前後說
    法已非一致，自難憑採。
  3.被告又辯稱伊請證人吳慧萍為商鐵公司於97年5 月1 日在假
    日飯店舉辦教育訓練云云（見本院卷第17頁），並提出課程
    表（見本院卷第119 頁），惟該課程表僅記載帶動唱、相見
    歡、輪唱、見證、創富藍圖等項目，顯然與商鐵咖啡毫無關
    聯，且經證人簡克峰於審理中結證稱：被告沒有談過要到假
    日飯店舉辦商鐵公司的教育訓練，當庭才第一次聽到等語（
    見本院卷第87頁），證人吳慧萍於審理中亦證稱：伊任職創
    世紀企業管理顧問公司（下稱創世紀公司）訓練顧問，97年
    1 月時創世紀公司對被告代表的「雲慈公司」進行顧問案，
    只開過2 次會議，3 、4 月間就結案了，被告所稱的假日飯
    店教育訓練，是創世紀公司設計的，內容針對雲慈公司的人
    員培訓，教導雲慈公司人員如何口頭描述產品並推銷，以及
    新進經銷商如何喜歡公司團隊、帶動士氣，但不是創世紀公
    司辦的，伊不清楚何人參加，也不清楚活沛公司、商鐵公司
    ，亦沒聽過商鐵公司的咖啡企劃案等語（見本院卷第139 、
    140-141 頁背面、第143 頁），證人吳慧萍於審理中雖嗣後
    改稱：「在假日飯店辦的課程是針對被告個人所接洽的公司
    ，而非雲慈公司」云云（見本院卷第143 頁），然不論該教
    育訓練是否係針對雲慈公司，其內容均顯非為商鐵咖啡量身
    製作，亦與商鐵公司無關，足見被告所辯與事實不符，委無
    足採。
  4.被告雖又辯稱：上開委任企劃書，伊有履行的部分就是給商
    鐵公司8 次諮商，其他部分的義務履行時間還未到云云（見
    本院卷第18頁），然被告上開所辯，已違反本件委任企劃書
    之約定。
  5.被告雖辯稱：係因簡克峰遲未生產小包裝咖啡成品，致伊無
    法完成企劃云云，惟依上開委任企劃書內容，商鐵公司係委
    由活沛公司製作「品牌營運計畫書」、「品牌行銷計劃書」
    、「人力資源發展計畫書」、「業務績效提升計畫」，即便
    證人簡克峰與被告洽談商品市場係著眼於「三合一隨身咖啡
    包」推廣行銷，然企畫之擬定本即與實際是否已生產該產品
    無必然關係，甚且產品之實際生產、規劃及行銷等，更須待
    相關計畫擬定後，再依計畫為之，方得有效降低經營風險，
    獲得較佳之利潤，況該委任企劃書中亦未約定商鐵公司必須
    實際生產小包裝咖啡成品後，被告方能提出企畫，故被告上
    開所辯，顯係卸責之詞，不足採信。
  6.綜上，被告毫無任何之網路行銷經驗，甚需仰賴其他企管顧
    問公司為其提供行銷輔導，且自締約時起迄97年5 月間僅寄
    給證人簡克峰與商鐵咖啡企劃毫無相關之佛經資料、網路資
    料，堪認被告於與證人簡克峰締約之際，並不具備網路行銷
    企劃之專業，仍恣意與證人簡克峰締結系爭委任企劃書，嗣
    後又毫無履約之具體作為，顯無履約之意願，足徵被告於締
    約之際傳遞與事實不符之資訊，進而使證人簡克峰產生錯誤
    認知，其屬詐術之行使甚明。
  (六)至於證人吳慧萍證稱被告確曾接受創世紀公司為雲慈公司開
    設之內部訓練與創世紀公司之公開課程云云（見本院卷第13
    9 頁背面），惟所謂超級傳銷講師訓練是講師的訓練（見本
    院卷第142 頁），是以該部分訓練顯與本案商鐵咖啡行銷企
    劃之專業能力無關；又被告提出之其他資歷、受訓或受託製
    作之廣告DM，俱與本案無關，無從證明被告確實具備其所宣
    稱之網路行銷能力，自均無從為被告有利之認定。
  (七)綜上所述，堪認被告確有詐欺取財犯行，灼然甚明。被告執
    前詞置辯，係卸責之詞，不足採信，本案事證明確，被告犯
    行洵堪認定，應依法論科。
三、核被告所為，係犯刑法第339 條第1 項詐欺取財罪。爰審酌
    被告為圖自己不法所有，竟以具有行銷企劃專業能力為幌，
    向告訴人騙取款項達50萬元，又隱瞞活沛公司停業中之重要
    資訊，破壞社會交易秩序，更損及告訴人之財產法益，惡性
    非輕，迄未有任何賠償，更無何悛悔實據，及其素行、犯罪
    動機、目的、施詐手段、一再飾詞否認犯行之犯後態度等一
    切情狀，量處被告如主文所示之刑，並諭知易科罰金之折算
    標準，以示懲儆。
據上論斷，應依刑事訴訟法第299 條第1 項前段，刑法第339 條
第1 項、第41條第1 項前段，刑法施行法第1 條之1 第1 項、第
2 項前段，判決如主文。
本案經檢察官林郁芬到庭執行職務。
中    華    民    國   100   年    7     月     6     日
                  刑事第七庭審判長法  官  鄭吉雄
                                  法  官  廣于霙
                                  法  官  毛松廷
以上正本證明與原本無異。
如不服本判決應於收受判決後10日內向本院提出上訴書狀，並應
敘述具體理由。其未敘述上訴理由者，應於上訴期間屆滿後20日
內向本院補提理由書( 均須按他造當事人之人數附繕本) 「切勿
逕送上級法院」。
                                  書記官  何伊羚
中    華    民    國   100    年    7     月    6     日
所犯法條：
中華民國刑法第339條（普通詐欺罪）：
意圖為自己或第三人不法之所有，以詐術使人將本人或第三人之
物交付者，處 5 年以下有期徒刑、拘役或科或併科 1 千元以下
罰金。
以前項方法得財產上不法之利益或使第三人得之者，亦同。
前二項之未遂犯罰之。